最高法院刑事判決　　　　　　　　　　　　　　　　八十六年度台非字第三九四號
　　上訴人　最高法院檢察署檢察總長
　　被　告　甲○○
右上訴人因被告盜匪案件，對於台灣台中地方法院中華民國八十六年八月二十六日第
一審確定判決（八十六年度訴字第一九七○號），認為違法，提起非常上訴，本院判
決如左：
    主  文
原判決關於盜匪部分撤銷。
甲○○共同意圖為自己不法之所有，以強暴致使不能抗拒，而取他人之物，累犯，處
有期徒刑玖年。000－000000號摩托羅拉行動電話壹支、000－0000
00號呼叫器壹個、卡通及電子各式手錶壹仟個，均應發還被害人陳明輝。
    理  由
非常上訴理由稱：「一按判決不適用法則者，為違背法令，刑事訴訟法第三百七十八
條定有明文，又科刑之判決書，其所載事實、理由，尤必相互一致方為適法，倘事實
欄已有及，而理由內未加說明，自屬理由不備及理由矛盾之違法。（貴院四十八年
台上字第一一八二號、五十四年台上字第一九八○號、六十三年台上字第三二二○號
判例參照），次按對於未發覺之罪自首而受裁判者，減輕其刑，刑法第六十二條前段
亦定有明文。二本件原判決之事實記載被告甲○○騎乘其竊自吳秀美所有之機車於八
十六年六月二十日為警查獲，乃自首其夥同綽號「阿寶」及「小周」之人，共同為自
己不法之所有，由「阿寶」提議，於八十六年四月六日晚上，三人在台中市○○路與
文華路交會處附近，持電擊棒一支將被害人陳明輝，押入「阿寶」所駕之汽車後座中
間，喝令不要動，謂彼等三人正跑路，要陳明輝把頭壓在座位下，使不能抗拒，再強
取陳明輝身上之皮包一個，內有皮夾一個、現金新台幣（下同）五萬元、郵局提款卡
、汽車行照各一張、000－000000號摩托羅拉行動電話一支及000－00
0000號呼叫器一個，再由甲○○以提款卡分三次領得現金七千元，並自陳明輝身
上取走汽車鑰匙，復從陳某車上取走卡通錶、電子錶等各式手錶約一千只之犯行。乃
據以論處盜匪罪刑。惟判決理由並未對被告是否為自首，予以論斷，亦未依自首規定
，減輕其刑。依首開法條及判例意旨，其判決顯有理由不備及理由矛盾暨不適用法則
之違法。三案經確定，且對被告不利，爰依刑事訴訟法第四百四十一條、第四百四十
三條規定，提起非常上訴，以資糾正」等語。
本院按：判決不適用法則者，為違背法令。又對於未發覺之犯罪自首而受裁判者，依
刑法第六十二條前段規定，應減輕其刑。故凡科刑之判決，對於被告有此項減輕事由
而未予減輕者，即屬判決不適用法則。本件原判決認定被告甲○○曾犯搶奪等罪，經
判處徒刑，減刑並定執行刑為有期徒刑十七年六月，執行中假釋。又犯竊盜及妨害自
由罪，被處徒刑，定執行刑為有期徒刑一年四月，於民國八十二年七月二十一日執行
完畢。猶不知悔改，復與綽號「阿寶」及「小周」（誤記為「小春」）者，三人共同
意圖為自己不法之所有，由「阿寶」提議，其餘二人同意，以黑吃黑方式，強盜他人
財物。於八十六年四月六日晚上近九時許，三人在台中市○○路與文華街交會處附近
，以呼叫器呼叫陳明輝到該交會處。陳明輝乃駕車到該處附近步行至約定地點，甲○
○等三人見狀，即持電擊棒一支，押陳明輝入「阿寶」駕駛之自小客車後座中間，喝
令其不要動，稱渠三人在跑路，要陳明輝把頭壓在坐位底下，致使其不能抗拒，而強
取其身上之皮包一個，內有皮夾一個、現金新台幣（下同）五萬元、郵局提款卡、汽
車行照各一張、000－000000號摩托羅拉牌行動電話一支、000－000
000號呼叫器一個，得手後，轉至台中市○○路中國醫藥學院附設醫院前之郵局提
款機，向陳明輝問得提款卡密碼，由甲○○下車分三次共提領現金七千元，繼又問明
陳明輝汽車停放處，並取走其汽車鑰匙，至陳明輝車內取走卡通、電子各式手錶約一
千只，由其餘二人將陳明輝押載至台中榮民總醫院後方偏僻處趕下車，而後三人至台
中市○○街某泡沬紅茶店會合分贓。所劫現金已花用、汽車行照及提款卡則丟棄不見
。甲○○於八十六年六月二十日因另案被警查獲後向警察機關自首等情。適用懲治盜
匪條例第五條第一項第一款、第八條、第七條，刑法第二十八條、第四十七條論被告
共同意圖為自己不法之所有，以強暴致使不能抗拒而取他人之物罪，處有期徒刑十年
，並諭知盜匪所得之財物000－000000號摩托羅拉牌行動電話一支、000
－000000號呼叫器一個、卡通電子各式手錶一千個發還被害人。惟查原判決既
認定被告自首，未適用刑法第六十二條前段予以減輕其刑，自屬判決不適用法則，
為判決違背法令。案經確定，且於被告不利。非常上訴意旨，執以指摘，洵有理由，
應由本院將原判決撤銷改判，就主刑部分，按自首減輕，量處被告有期徒刑九年，上
開盜匪所得之財物，仍如原判決諭知發還被害人，以資糾正。
據上論結，應依刑事訴訟法第四百四十七條第一項第一款前段，懲治盜匪條例第五條
第一項第一款、第八條、第七條，刑法第二十八條、第四十七條、第六十二條前段，
判決如主文。
中      華      民      國    八十六    年     十二     月     三十     日
                              最高法院刑事第九庭
                                  審判長法官  謝  家  鶴
                                        法官  羅  一  宇
                                        法官  花  滿  堂
                                        法官  陳  世  淙
                                        法官  劉  介  民
      右正本證明與原本無異
                                              書  記  官
中      華      民      國    八十七    年      一      月      二      日
